臺灣高等法院高雄分院刑事裁定　　　　 96年度交抗字第124號
抗　告　人　交通部公路總局高雄區監理所屏東監理站
代　表　人　甲○○
受處分人　　乙○○
上列抗告人因受處分人違反道路交通管理處罰條例案件，不服臺
灣屏東地方法院中華民國96年4 月16日裁定（96年度交聲字第53
號），提起抗告，本院裁定如下：
    主  文
抗告駁回。
    理  由
一、本件抗告意旨略以：按道路交通管理處罰條例第7條之2第 1
    項第1款至第5款所列示規定之逕行舉發，並不需經以科學儀
    器取得證據資料始得逕行舉發處罰，故只需符合該條第 2項
    所規定之應記名車輛牌照號碼、車型等可資辨明之資料，查
    明汽車所有人姓名或名稱、住址後，即可製單舉發處罰。又
    同法第85條第1 項規定：「本條例之處罰，受舉發違反道路
    交通管理事件之受處罰人，認為受舉發之違規行為應歸責他
    人者，應於舉發違反道路交通管理事件通知單應到案日期前
    ，檢附相關證據及應歸責人相關證明文件，向處罰機關告知
    應歸責人，處罰機關應即另行通知應歸責人到案依法處理。
    逾期未依規定辦理者，仍依本條例各該違反絛款規定處罰。
    」，故汽車所有人有提供當時駕駛人之義務 (除非員警舉發
    有誤)， 否則逾應到案日期依法應處罰該汽車所有人。原審
    未審酌本案實際駕駛人或該機車使用人之問題，即裁定將原
    處分裁決予以撤銷，另諭知受處分人不罰，顯屬誤會。又參
    以攔檢取締交通違規案件，有其突發性、臨時性、急迫性，
    難以苛責警員必以科學儀器照相存證始得舉發，因此，逕行
    舉發之交通違規事件並不以員警提出違規照片或錄影帶為必
    要，抗告人依法裁處符合法律程序，為維護交通秩序、確保
    交通安全為目標，以保護汽車駕駛人及乘客安全，樹立執法
    權威性，爰聲請撤銷原裁定云云。
二、按道路交通管理處罰條例第7條之2第 1項第1款至第5款所列
    示規定之逕行舉發事由，此等「逕行舉發」事由之規定，因
    非當場舉發，原則上受舉發之違規者無從當場得知違規之事
    由及情狀，而無法當場表示或陳述意見，對人民之權益實有
    所限制或剝奪，故當受處分人就違規事由、情狀等有爭議時
    ，自應當審慎裁罰，以排除舉發機關因誤記、錯記所導致之
    可能違誤舉發之情形，以符合社會公益之需求；經查：
  (一)交通部公路總局屏東監理站（以下簡稱屏東監理站）所為本
    件2 裁決，乃以雲林縣警察局舉發違反道路交通管理事件通
    知單為依據，而其裁罰之違規行為，則係由雲林縣警察局員
    警於94年5 月27日20時15分許，在該縣斗六市○○○○○路
    口，發現1 名「女子」騎乘車號XS2-106 號重型機車附載2
    名小孩，均未佩戴安全帽，並闖紅燈，經開啟警示燈及以指
    揮棒示意其停車，仍加速逃逸後，由警員記下車號，並以電
    腦查詢廠牌、顏色、車種後，製單逕行舉發，此分別有裁決
    書影本2 分、雲林縣警察局雲警交字第KAE159979 、KAE159
    980 號舉發違反道路交通管理事件知單影本2 紙及該局94年
    6 月22日雲警交字第0940006215號函影本1 分附卷可考。
  (二)然機車所有人乙○○於接獲警方之舉發通知單後，於94 年6
    月7 日即由其配偶林慈珍提出申訴書，否認有此違規行為，
    則自難期待受處分人有向處罰機關提出當時駕駛人之可能，
    此有屏東監理站96年3 月9 日高監屏字第0960006461號函附
    卷可憑，故抗告人指稱「汽車所有人有提供當時駕駛人之義
    務，否則逾應到案日期依法應處罰該汽車所有人。」原審未
    審酌本案實際駕駛人或該機車使用人之問題，即裁定原處分
    裁決自應予以撤銷，似屬誤會。
  (三)又因本件舉發係以警員所目視方式記錄之車牌號碼，違規之
    駕駛人究為何人？舉發之員警有無誤記車牌之可能及車牌是
    否有偽造情事？皆屬有疑。本件舉發之警員並未到庭接受詰
    問，而舉發機關又未能提出照片或其他證據佐證其舉發之違
    規事實，或足以認定受處分人本人或其授權使用之人曾騎乘
    車號XS2-106 號重型機車，在前開地點，為如上所述之交通
    違規行為，故本件尚不得僅以舉發員警之指述，即採為不利
    於受處分人之認定，作為本件交通違規事件裁罰之依據。故
    原裁定認本案兩件裁罰或其舉發程序不合法律規定（未戴安
    全帽部分），或所憑證據尚有不足（闖紅燈及不服指揮稽查
    逃逸部分），尚非無據。是原處分機關對受處分人即異議人
    裁處罰鍰，即有未洽，原裁定撤銷原處分機關之裁罰，核無
    不合，抗告人仍執陳詞提起抗告，指摘原裁定不當，為無理
    由，應予駁回。
據上論結，應依道路交通案件處理辦法第26條，刑事訴訟法第
412條，裁定如主文。
中　　華　　民　　國　　96　　年　　7 　　月　27　　　日
 　　　　　　 刑事第七庭    審判長法　官    莊飛宗
                                  法　官    邱明弘
                                  法  官    黃憲文
以上正本證明與原本無異。
本件不得再抗告。
中　　華　　民　　國　　96　　年　　7 　　月　　27　　日
                                  書記官    施耀程
